臺灣高雄地方法院刑事判決　　　　　　　95年度訴字第4435號
公　訴　人　臺灣高雄地方法院檢察署檢察官
被　　　告　乙○○原名黃俊雨.
　　　　　　　　　　1樓之2
指定辯護人　本院公設辯護人蘇鴻吉
上列被告因違反臺灣地區與大陸地區人民關係條例等案件，經檢
察官提起公訴（95年度偵字第13633號），本院判決如下：
    主  文
乙○○違反不得使大陸地區人民非法進入臺灣地區之規定，處有
期徒刑壹年肆月。緩刑年。
    事  實
一、乙○○（原名黃俊雨）明知其與大陸地區女子劉卓（經臺灣
    高雄地方法院檢察署以95年度偵字第13633 號於95年11月15
    日為職權不起訴處分）均無結婚之意思，亦明知劉卓欲以辦
    理假結婚之方式，以取得不實之探親名義，非法進入臺灣地
    區工作，竟基於使大陸地區人民非法進入臺灣地區之犯意，
    於民國93年3 月23日在大陸地區遼寧省公證處，與劉卓登記
    結婚，並取得大陸地區遼寧省公證處結婚公證書。嗣乙○○
    返回臺灣後，明知其與劉卓欠缺結婚之真意，竟由乙○○先
    持上開結婚公證書，於財團法人海峽交流基金會（下稱海基
    會）取得該會93年4 月15日核對結婚公證書相符之證明後，
    再於94年7 月15日持上開結婚公證書及海基會證明，前往台
    南縣警察局永康分局大橋分駐所，以配偶身份，擔任劉卓進
    入臺灣地區保證責任之保證人，填載「大陸地區人民進入臺
    灣地區保證書」，復於同年7 月20日前往內政部警政署入出
    境管理局（現改為內政部入出國及移民署，下稱入出境管理
    局），檢附上開結婚公證書、海基會證明、大陸地區人民進
    入臺灣地區保證書等文書，並填具「大陸地區人民入出臺灣
    地區申請書」，虛以團聚為由，申請大陸地區人民劉卓入境
    來臺，使出入境管理局於實質審查後，未發現虛偽，因此於
    94年8 月25日核發中華民國臺灣地區入出境許可證，劉卓遂
    於94年9 月20日得以形式上合法之團聚名義，持用上開入出
    境許可證自高雄小港機場非法進入臺灣地區。劉卓於入境後
    ，即行方不明，經高雄市政府警察局前鎮鎮派出所
    警勤區員警發現，經通知乙○○於95年3 月26日至警局說明
    ，又於95年5 月5 日9 時30分，在高雄市前鎮區○○○路26
    8 號3 樓查獲劉卓，始悉上情。
二、案經高雄市政府警察局前鎮分局移送臺灣高雄地方法院檢察
    署檢察官偵查起訴。
    理  由
壹、證據能力部分：
一、按被告以外之人於偵查中向檢察官所為之陳述，除顯有不可
    信之情況者外，得為證據。刑事訴訟法第159 條之1 第2 項
    定有明文。被告以外之人於偵查中向檢察官所為陳述，雖為
    審判外之陳述，然依刑事訴訟法之規定，檢察官係代表國家
    偵查犯罪、實施公訴，依法有訊問被告、證人、鑑定人權利
    之人；且於實務運作時，檢察官偵查中向被告以外之人所取
    得之陳述，原則上均能遵守法律規定，不致於違法取供，故
    可信度極高，自得為證據。本院審酌證人黃雪菁、陳吳檳根
    於偵查中向檢察官所為陳述，並無非法取供等非任意之陳述
    ，亦無其他足認該陳述有何顯不可信之情事，且經具結，依
    上開規定，該等陳述得作為本案證據。
二、被告以外之人於審判外之陳述，雖不符前4 條之規定，而經
    當事人於審判程序同意作為證據，法院審酌該言詞陳述或書
    面陳述作成時之情況，認為適當者，亦得作為證據，刑事訴
    訟法第159 條之5 第1 項定有明文。本件被告乙○○、辯護
    人及檢察官均對劉卓於警詢及偵查之陳述、證人黃雪菁及陳
    吳檳根於警詢之陳述，均同意作為本案證據使用，本院審酌
    各該證據作成之情況，並無不法取供等非任意性情況，認為
    適當，依刑事訴訟法第159 條之5第1項得作為證據。
貳、論罪科刑部分：
一、上揭被告之犯罪事實，業據被告於本院審判中坦認不諱，核
    與劉卓於警詢及偵查中之陳述內容相符，並有中華人民共和
    國遼寧省公證處公證書、海基會93年4 月15日（93）南核第
    018565號海基會驗證證明、內政部警政署入出境管理局95年
    6 月7 日境信伶字第0951061048 0號函所附大陸地區人民進
    入臺灣地區旅行證申請書、大陸地區人民進入臺灣地區保證
    書、劉卓之「大陸地區人民進入臺灣地區旅行證」各1 份附
    卷可稽，足徵被告自白核與事實相符，是被告以假結婚方式
    使大陸女子劉卓進入臺灣地區之犯行，洵堪認定。本件事證
    明確，被告犯行堪以認定，應依法論科。
二、被告行為後，刑法、刑法施行法業已於94年2 月2 日、95年
    6 月14日修正公布，並均自95年7 月1 日施行，參酌最高法
    院95年5 月23日刑事庭第8 次會議決議，應依刑法第2 條第
    1 項之規定，為新舊法比較：
  (一)修正前刑法第33條第5 款規定：「罰金：1 元以上。」修正
    後該款規定「罰金：新台幣1000元以上」，是比較新舊法結
    果，以舊法較有利於行為人。
  (二)經綜合比較結果，新法對被告並非有利，應依刑法第2 條第
    1 項前段之規定，適用行為時法即修正前之刑法處斷之。
三、按大陸地區人民非經主管機關許可，不得進入臺灣地區，臺
    灣地區與大陸地區人民關係條例第10條第1 項復有明文。而
    大陸地區人民，其父母、配偶或子女在臺灣地區設有戶籍者
    ，得申請進入臺灣探親，大陸地區人民進入臺灣地區許可辦
    法第3 條第1 項第3 款亦有規定。如使大陸地區人民以「假
    結婚」方式，促成「真入境」之脫法行為，與上開條例第10
    條第1 項之規定，即屬有違。被告以徒具外觀合法形式之結
    婚，係意圖規避對大陸地區人民進入臺灣地區之管制，使劉
    卓得以執此為由申請而進入臺灣地區，則劉卓因此而得以獲
    准進入臺灣地區，自屬非法入境至明。故核被告所為，係違
    反臺灣地區與大陸地區人民關係條例第15條第1 款不得使大
    陸地區人民非法進入臺灣地區之規定，應依同條例第79條第
    1 項處斷。本院審酌被告利用假結婚之方式，使劉卓非法入
    境我國，顯然對我國國家安全造成潛在之危險，危害非輕；
    惟考量被告犯後坦認犯行，因一時失慮致犯本罪等一切情狀
    ，量處如主文所示之刑。末查被告前未曾受有期徒刑以上刑
    之宣告，有卷附臺灣高等法院被告前案紀錄表1 份可按，其
    因一時失慮，致罹刑典，事後並已坦承犯行，深具悔意，信
    其經本次偵審程序及刑之宣告，當知所警惕而無再犯之虞，
    本院因認暫不執行本件刑之宣告為適當，爰依現行刑法第74
    條第1 項第1 款，諭知緩刑3 年，以勵自新。
四、公訴意旨另以：被告與劉卓基於行使使公務員登載不實公文
    書之概括犯意聯絡，於93年3 月23日在大陸地區遼寧省辦理
    結婚登記，取得結婚公證書後，由被告於93年7 月向台南縣
    警察局永康分局大橋派出所辦理大陸地區人民進入台灣地區
    保證書，持之向內政部警政署入出境管理局申請劉卓來臺探
    親，致使不知情之境管局人員在職務上所掌上開旅行證申請
    書之公文書審核欄內登載不實事項，並據以核發中華民國臺
    灣地區旅行證，劉卓則於94年9 月在乙○○帶同下以探親為
    由，持前揭不實之中華民國臺灣地區旅行證，向機場驗關人
    員行使，利用形式上合法之不實公文書，非法進入臺灣，足
    生損害於境管局對於入出境資料管理之正確性，認被告此部
    分亦涉犯刑法第216 條、第21 4條罪嫌。惟查：
  (一)刑法第214 條所謂使公務員登載不實事項於公文書罪，須一
    經他人之聲明或申報，公務員即有登載之義務，並依其所為
    之聲明或申報予以登載，而屬不實之事項者，始足構成，若
    其所為聲明或申報，公務員尚須為實質之審查，以判斷其真
    實與否，始得為一定之記載者，即非本罪所稱之使公務員登
    載不實（最高法院73年臺上字第1710號判例可資參照）。復
    按大陸地區人民，須經主管機關許可始得進入臺灣地區，臺
    灣地區與大陸地區人民關係條例第10條第1 項定有明文。而
    主管機關內政部亦訂定「大陸地區人民進入臺灣地區許可辦
    法」以資規範，依該辦法第15條之規定，欲申請進入臺灣地
    區者，須備齊一定之文書證件；且依該辦法第19條第1 項第
    7 款之規定，有事實足認係通謀而為虛偽結婚者，得不予許
    可大陸地區人民進入臺灣地區之申請；又依該辦法第23條之
    規定，對於申請人所檢附大陸地區製作之文書，應經特定之
    團體查證、驗證，顯見境管局對該類申請案件具有實質審查
    權限，其依申請人所附文件或其它情事，足認係虛偽結婚，
    即得不予許可，自非僅能作形式上之審查，一經申請人提出
    申請文件即予准許甚明。從而，入出境管理局之承辦公務員
    經實質審查後，於上開申請書上核章，並核發上開許可證予
    劉卓，尚無構成使公務員登載不實之餘地，公訴意旨所指被
    告此部分犯罪，自屬無據。故而，被告帶同劉卓以探親為由
    ，持上開許可證行使之，以進入臺灣地區，自亦無構成行使
    使公務員登載不實罪之可能，公訴意旨所指被告此部分犯罪
    ，即屬無據。
  (二)公訴人認被告上開部分，應成立刑法第216 條、第214 條之
    罪，尚有未洽。惟此部分行為若成立犯罪，與前開犯罪事實
    中關於違反不得使大陸地區人民非法進入臺灣地區規定罪部
    分，有牽連犯之裁判上一罪關係，爰不另為無罪之諭知，附
    此敘明。
據上論斷，應依刑事訴訟法第299 條第1 項前段，臺灣地區與大
陸地區人民關係條例第79條第1 項，刑法第2 條第1 項前段、第
11 條前段、第74條第1 項第1 款，判決如主文。
本案經檢察官甲○○到庭執行職務。
中　　華　　民　　國　　96　　年　　3 　　月　　21　　日
                  刑事第十五庭審判長法　官   唐照明
                                    法  官   周宛瑩
                                    法  官   洪乙心
如不服本判決，應於收受送達後10日內向本院提出上訴書狀。
中　　華　　民　　國　　96　　年　　3 　　月　　21　　日
                                    書記官   卓榮杰
附錄本判決論罪法條全文
臺灣地區與大陸地區人民關係條例第15條
（禁止行為）
下列行為不得為之：
一  使大陸地區人民非法進入臺灣地區。
二  明知臺灣地區人民未經許可，而招攬使之進入大陸地區。
三  使大陸地區人民在臺灣地區從事未經許可或與許可目的不符
    之活動。
四  僱用或留用大陸地區人民在臺灣地區從事未經許可或與許可
    範圍不符之工作。
五  居間介紹他人為前款之行為。
臺灣地區與大陸地區人民關係條例第79條
違反第15條第1 款規定者，處1 年以上7 年以下有期徒刑，得併
科新臺幣一百萬元以下罰金。
意圖營利而犯前項之罪者，處3 年以上10年以下有期徒刑，得併
科新臺幣五百萬元以下罰金。
前二項之首謀者，處5 年以上有期徒刑，得併科新臺幣一千萬元
以下罰金。
前三項之未遂犯罰之。
中華民國船舶、航空器或其他運輸工具所有人、營運人或船長、
機長、其他運輸工具駕駛人違反第15條第1 款規定者，主管機關
得處該中華民國船舶、航空器或其他運輸工具一定期間之停航，
或廢止其有關證照，並得停止或廢止該船長、機長或駕駛人之職
業證照或資格。
中華民國船舶、航空器或其他運輸工具所有人，有第1 項至第4
項之行為或因其故意、重大過失致使第三人以其船舶、航空器或
其他運輸工具從事第1 項至第4 項之行為，且該行為係以運送大
陸地區人民非法進入臺灣地區為主要目的者，主管機關得沒入該
船舶、航空器或其他運輸工具。所有人明知該船舶、航空器或其
他運輸工具得沒入，為規避沒入之裁處而取得所有權者，亦同。
前項情形，如該船舶、航空器或其他運輸工具無相關主管機關得
予沒入時，得由查獲機關沒入之。
